臺灣雲林地方法院刑事判決
111年度金訴字第16號
公  訴  人  臺灣雲林地方檢察署檢察官 
被      告  王蕙茹



上列被告因違反洗錢防制法案件，經檢察官提起公訴（110年度
偵字第6520號、第6643號、111年度偵字第139號），被告於準備
程序就被訴事實為有罪之陳述，經本院合議庭裁定由受命法官獨
任行簡式審判程序，判決如下：
    主  文
甲○○幫助犯洗錢防制法第十四條第一項之洗錢罪，處有期徒刑參
月，併科罰金新臺幣壹萬元，罰金如易服勞役，以新臺幣壹仟元
折算壹日。緩刑貳年，緩刑期間付保護管束，並應於判決確定之
日起壹年內，向指定之政府機關、政府機構、行政法人、社區或
其他符合公益目的之機構或團體，提供壹佰小時之義務勞務，暨
應接受法治教育課程貳場次。
    事  實
一、甲○○為成年人，有社會工作經驗，為具有相當智識能力之人
    ，知悉金融帳戶係個人理財之重要工具，為個人財產、信用
    之重要表徵，知悉有人不使用自己金融帳戶之存摺、金融卡
    而試圖取得他人帳戶資料之目的，極有可能係為遂行詐欺取
    財犯罪，如將自己申請開立之金融帳戶提供與不熟識之人使
    用，有遭犯罪集團利用作為詐欺取財轉帳匯款等犯罪工具，
    使遭詐騙之被害人將款項匯入該帳戶後提領，達到詐欺者隱
    匿身份之效果而增加查緝困難，並得以掩飾、隱匿詐欺犯罪
    所得財物之所在、去向，竟基於縱使所提供之帳戶被作為詐
    欺取財及洗錢之用，亦不違背其本意之幫助詐欺取財及幫助
    洗錢之不確定犯意，於民國110年6月底、7月間，在雲林縣
    古坑鄉東和村之統一便利商店廣濟門市，依真實身分姓名年
    籍不詳自稱「曹小姐」之詐騙集團成員指示，以每張新台幣
    （下同）5000元之代價，將其所申設之華南商業銀行帳號00
    0-0000000000000000號帳戶（下稱華南銀行帳戶）之金融卡
    （含配合更改密碼)，以店到店方式寄出，提供予真實姓名
    年籍均不詳之詐騙集團成員。嗣該身分不詳之人所屬詐騙集
    團成員於取得甲○○上開帳戶之金融卡後，即意圖為自己不法
    所有，基於詐欺取財及洗錢之犯意，分別於㈠110年7月5日19
    時許，撥打電話予乙○○，佯稱係金融機構並稱貸款款項需扣
    款，需乙○○按其指示操作自動櫃員機解除帳戶扣款云云，致
    使乙○○陷於錯誤，而於同日21時32分許，匯款2萬9988元至
    甲○○上開華南銀行帳戶內；㈡110年7月6日16時許，以電話撥
    打予丙○○，佯稱係團購經銷商，因訂單重複需丙○○按其指示
    取消訂單云云，致使丙○○陷於錯誤，而依指示於同日17時43
    分許，匯入1萬8989元至甲○○上開華南銀行帳戶內；㈢110年7
    月6日17時48分許，以電話撥打予己○，佯稱係生活倉庫網站
    工作人員，因作業疏失將己○升級為會員需己○按其指示取消
    會員云云，致使己○陷於錯誤，而依指示於同日18時16分許
    、18時17分許，匯入1萬元、1萬元至甲○○上開華南銀行帳戶
    內；㈣110年7月6日17時50分許前某時，撥打電話予戊○○，偽
    稱係網購電商業者客服人員，因工讀生操作錯誤設定為代理
    商，須戊○○按其操作指示解除設定云云，致使戊○○陷於錯誤
    ，而於同日17時50分許、18時19分許，匯款2萬9987元、2萬
    6985元至甲○○上開華南銀行帳戶內。嗣因戊○○、丙○○、己○
    、乙○○察覺遭詐騙報警，始查悉上情。
二、案經己○、丙○○訴由雲林縣警察局虎尾分局報告、乙○○訴由
    臺中市政府警察局第三分局報告臺灣雲林地方檢察署檢察官
    偵查起訴。
    理  由
一、程序方面：
    本案被告甲○○所犯之罪，非死刑、無期徒刑、最輕本刑為3
    年以上有期徒刑之罪，或高等法院管轄第一審之案件，被告
    於準備程序中，就前揭被訴事實為有罪之陳述，經告以簡式
    審判程序之旨，並聽取被告與公訴人之意見後，本院爰依刑
    事訴訟法第273條之1第1項規定，裁定本案行簡式審判程序
    。
二、證據名稱：
  ㈠證人即告訴人己○警詢之證述（雲警474卷第3至4頁）。
  ㈡證人即被害人戊○○之指述（雲警575卷第6、7頁）。
  ㈢證人即告訴人丙○○警詢之證述（雲警575卷第8至9頁）。
　㈣證人即告訴人乙○○警詢之證述（中警3225卷第10至11頁）。
  ㈤被告甲○○之華南銀行帳號000-0000000000000000號帳戶開戶基
    本資料及交易明細共3份（雲警474卷第11頁，雲警575卷第11
    頁，中警3225卷第7至9頁）、甲○○之帳戶個資檢視表1份（
    雲警474卷第8頁）。
  ㈥告訴人羅萱提供之手機通聯記錄、網路銀行轉帳紀錄各1份（雲警47
    4卷第12至13頁）。
  ㈦被害人戊○○提供之手機通聯紀錄截圖1張（雲警575卷第13頁）
    。
  ㈧告訴人丙○○提供之網路銀行轉帳紀錄、手機通聯記錄各1份（雲警5
    75卷第14至15頁）。
  ㈨告訴人乙○○提供之土地銀行存摺內頁、中國信託銀行自動櫃員
    機收執聯、與「楊主任」之LINE對話紀錄各1份（中警3225卷
    第13、14、16至18頁）。
  ㈩告訴人己○之臺北市政府警察局士林分局文林派出所受理詐騙帳戶
    通報警示簡便格式表1份（雲警474卷第9頁）、告訴人己○之
    內政部警政署反詐騙諮詢專線紀錄表1份（雲警474卷第7頁）
    。
  被害人戊○○之內政部警政署反詐騙諮詢專線紀錄表、新北市政
    府警察局中和分局錦和派出所受理詐騙帳戶通報警示簡便格式
    表、金融機構協助受詐騙民眾通知疑似警示帳戶通報單、受
    （處）理案件證明單各1份（雲警575卷第16至18、22頁）。
  告訴人丙○○之新北市政府警察局新店分局碧潭派出所受理詐騙
    帳戶通報警示簡便格式表1份（雲警575卷第20頁）、告訴人
    丙○○之內政部警政署反詐騙諮詢專線紀錄表、金融機構協助受
    詐騙民眾通知疑似警示帳戶通報單各1份（雲警575卷第19、
    21頁）。
  告訴人乙○○之高雄市政府警察局岡山分局前峰派出所受（處
    ）理案件證明單、受理各類案件紀錄表、受理詐騙帳戶通報警示
    簡便格式表各1份（中警3225卷第19至20、23頁）、告訴人乙○○之內政部警政署反詐騙諮詢專線紀錄表1份（中警3225卷第
    21頁）。
  被告甲○○之供述（雲警474卷第1至2頁，雲警575卷第4至5頁
    ，偵6520卷第9至10頁，本院卷第47至50、56、57頁）。
三、論罪科刑：
  ㈠核被告所為，係犯刑法第30條第1項前段、同法第339條第1項
    之幫助詐欺取財罪，及犯刑法第30條第1項前段、洗錢防制
    法第14條第1項之幫助一般洗錢罪。
  ㈡被告以一提供本件華南帳戶之金融卡及配合更改密碼之行為
    ，幫助詐欺集團成員詐騙被害人乙○○等4人，同時觸犯幫助
    詐欺取財罪及幫助一般洗錢罪，為想像競合，應依刑法第55
    條前段規定，從一重論以幫助一般洗錢罪。
  ㈢被告所犯幫助詐欺、幫助一般洗錢犯行，係以幫助之意思，
    參與構成要件以外之行為，為幫助犯，依刑法第30條第2項
    規定，按正犯之刑減輕之。另洗錢防制法第16條第2項規定
    ，犯前二條之罪，在偵查或審判中自白者，減輕其刑。本件
    被告於本院審理時已坦承犯行，應依上開規定減輕其刑，並
    遞減輕之。
  ㈣爰審酌被告率爾將其所申辦之本件華南帳戶之金融卡(配合更
    改密碼)交付與他人，助長詐欺犯罪之風氣，使他人逃避刑
    事追訴，徒增被害人追償、救濟困難，並使執法人員難以追
    查詐騙集團之真實身分及不易追查贓款之流向，並造成被害
    人乙○○等4人各受有事實欄所示之財產損害，實應予非難；
    惟念及被告無前科，堪認其素行尚佳，有臺灣高等法院被告
    前案紀錄表附卷可考，被告並未實際參與本案詐欺取財及一
    般洗錢之犯行，犯後坦承犯行，迄未與被害人乙○○等4人成
    立和解、未賠償損害(被害人3人未回覆調解意向調查表，被
    害人1人於辯論終結後提出，表示有調解意願，但無法到院
    ；被告表示有調解意願，但能力不足)，再兼衡被告自陳高
    職畢業之智識程度，已婚，育有1名未滿1歲的小孩，目前擔
    任便利商店工作，月薪約25,000元，家中尚有公婆、配偶與
    小孩、大伯夫妻與小孩之家庭生活狀況等一切情狀，量處如
    主文所示之刑，併諭知罰金如易服勞役之折算標準，以示懲
    儆。
四、緩刑之宣告：
    按受2年以下有期徒刑、拘役或罰金之宣告，而有未曾因故
    意犯罪受有期徒刑以上刑之宣告之情形者，認以暫不執行為
    適當者，得宣告2年以上5年以下之緩刑，其期間自裁判確定
    之日起算。刑法第74條第1項第1款定有明文。查被告未曾因
    故意犯罪而受有期徒刑以上刑之宣告，有臺灣高等法院被告
    前案紀錄表在卷可佐，素行良好，其因商談家庭代工，對方
    表示可提供金融卡供匯入材料費及薪水，寄送金融卡1張給
    與獎金5,000元，而一時失慮，未能體察其行為之嚴重性，
    交付本案金融卡，也未取得對方給與款項，致罹刑典，考量
    被告於本院審理時已幡然悔悟，已見悛悔之心，信被告經此
    偵查、審判及刑罰宣告之教訓，應知所警惕，尚無再犯之虞
    ，且被告目前有正當工作，育有未滿1歲之稚兒，另參酌被
    告表示有意願與告訴人調解、但能力不足，被害人3人未回
    覆本院調解意向及量刑意見之調查表，被害人1人於辯論終
    結後表示有調解意願，但無法到院，對量刑沒有意見，本院
    綜合各情，認實宜使被告有機會得以改過遷善，是以認被告
    所受宣告之刑，以暫不執行為適當，爰依刑法第74條第1項
    第1款規定，宣告緩刑2年，以啟自新；又為確保被告記取教
    訓並建立尊重法治之正確觀念，使其於緩刑期內能深知警惕
    ，避免再度犯罪，認仍有課予一定負擔之必要，爰依刑法第
    74條第2項第5款規定，諭知被告應於判決確定之日起1年內
    ，向指定之政府機關、政府機構、行政法人、社區或其他符
    合公益目的之機構或團體，提供100小時之義務勞務，暨依
    同法第74條第2項第8款接受法治教育課程2場次，期能使被
    告確切明瞭其行為所造成之損害，並培養正確法治觀念。又
    本院依刑法第74條第2項第5款、第8款規定，命被告為上開
    義務勞務及上課，是應依同法第93條第1項第2款規定，諭知
    被告於緩刑期間付保護管束；另如有違反上述負擔而情節重
    大者，依刑法第75條之1第1項第4款規定，檢察官得聲請撤
    銷對其所為之緩刑宣告，併予敘明。
五、沒收之敘明：
    本案並無證據證明被告確有因幫助詐欺取財及幫助一般洗錢
    之犯行而有任何犯罪所得，自無犯罪所得應予宣告沒收、追
    徵之問題；又被告所提供本件華南帳戶之金融卡及密碼，未
    據扣案，而該等物品可隨時停用、掛失補辦，且就沒收制度
    所欲達成之社會防衛目的亦無助益，不具刑法上之重要性，
    而無宣告沒收、追徵之必要，附此敘明。
據上論斷，應依刑事訴訟法第273條之1第1項、第299條第1項前
段，洗錢防制法第2條第2款、第14條第1項、第16條第2項，刑法
第11條前段、第30條第1項前段、第2項、第339條第1項、第55條
、第42條第3項前段、第74條第1項第1款、第2項第5款、第8款、
第93條第1項第2款，刑法施行法第1條之1第1項，判決如主文。
本案經檢察官丁○○提起公訴，檢察官顏鸝靚到庭執行職務。
中　　華　　民　　國　　111 　年　　4 　　月　　12　　日
                  刑事第五庭   法  官  張恂嘉
以上正本證明與原本無異。
如不服本判決應於收受判決後20日內向本院提出上訴書狀，並應
敘述具體理由；其未敘述上訴理由者，應於上訴期間屆滿後20 
日內向本院補提理由書（均須按他造當事人之人數附繕本）。「
切勿逕送上級法院」。告訴人或被害人如對於本判決不服者，應
具備理由請求檢察官上訴，其上訴期間之計算係以檢察官收受判
決正本之日期為準。
                              書記官  洪青霜
中　　華　　民　　國　　111 　年　　4 　　月　　12　　日
附錄本案論罪科刑法條全文
洗錢防制法第14條
有第二條各款所列洗錢行為者，處七年以下有期徒刑，併科新臺
幣五百萬元以下罰金。
前項之未遂犯罰之。
前二項情形，不得科以超過其特定犯罪所定最重本刑之刑。
中華民國刑法第30條
幫助他人實行犯罪行為者，為幫助犯。雖他人不知幫助之情者，
亦同。
幫助犯之處罰，得按正犯之刑減輕之。
中華民國刑法第339條
意圖為自己或第三人不法之所有，以詐術使人將本人或第三人之
物交付者，處五年以下有期徒刑、拘役或科或併科五十萬元以下
罰金。
以前項方法得財產上不法之利益或使第三人得之者，亦同。
前二項之未遂犯罰之。